臺灣臺中地方法院民事裁定
111年度抗字第269號
抗  告  人  林文俊  

相  對  人  廖長春  
上列當事人間因本票裁定事件，抗告人對於民國111年9月16日本
院民事庭司法事務官所為111年度司票字第5720號裁定提起抗告
，本院合議庭裁定如下：
    主    文
抗告駁回。
抗告程序費用新臺幣壹仟元由抗告人負擔。
    理    由
一、抗告意旨略以：相對人執有抗告人簽發如附表所示之本票（
    下稱系爭本票），相對人於到期日並未將系爭本票提示予抗
    告人知悉，卷內亦無提及催討之證據，是原裁定准予強制執
    行即有不當，爰依法提起抗告，請求廢棄原裁定等語。
二、按執票人向本票發票人行使追索權時，得聲請法院裁定後強
    制執行，票據法第123條定有明文。又本票執票人依上開法
    條規定，聲請法院裁定許可對發票人強制執行，係屬非訟事
    件，此項聲請之裁定及抗告法院之裁定，僅依非訟事件程序
    ，以審查強制執行許可與否，並無確定實體上法律關係存否
    之效力，法院僅就本票形式上之要件是否具備予以審查，即
    為已足，至於當事人間實體上之爭執，應循訴訟程序以資解
    決，殊不容於裁定程序中為此爭執（最高法院56年台抗字第
    714號、57年台抗字第76號裁定意旨參照）。次按本票既載
    明免除作成拒絕證書，則執票人聲請裁定准予強制執行時，
    自毋庸提出已為付款提示之證據。苟發票人抗辯執票人未為
    提示，依票據法第124條準用同法第95條但書之規定，即應
    由發票人負舉證之責，且此乃關係執票人得否行使追索權之
    實體問題，亦應由票據債務人另行提起訴訟，以資解決（最
    高法院84年度台抗字第22號、93年度台抗字第83號裁定意旨
    可參）。
三、經查：本件相對人主張其執有抗告人所簽發免除作成拒絕證
    書之系爭本票，詎經提示未獲付款，爰依票據法第123條規
    定聲請裁定許可強制執行等情，已據其提出本票1張為證（
    原本已發還，影本附卷），且核本票形式要件並無不符，其
    發票人欄有抗告人之簽章，形式上抗告人為發票人，原裁定
    予以准許，並無不合。而因系爭本票已載明免除作成拒絕證
    書，則相對人聲請裁定准予強制執行時，自毋庸提出已為付
    款提示之證據，抗告人如主張相對人未為提示，依上開說明
    ，應由抗告人負舉證責任，惟抗告人就相對人未提示乙節並
    未舉證說明，僅泛稱相對人從未提示，即不足取。從而，本
    件抗告為無理由，應予駁回。
四、按對於非訟事件，依法應由關係人負擔費用者，法院裁定命
    關係人負擔時，應一併確定其數額，非訟事件法第24條第1
    項定有明文，爰依法確定本件抗告程序費用額如主文第2項
    所示，由抗告人負擔。
五、據上論結，本件抗告為無理由，依非訟事件法第46條、第21
    條第2項、第24條第1項，民事訴訟法第495條之1第1項、第4
    49條第1項、第95條、第78條，裁定如主文。
中　　華　　民　　國　　111 　年　　11　　月　　3 　　日
              民事第四庭  審判長  法  官  吳國聖
                                  法  官  吳金玫
                                  法  官  蔡家瑜
以上正本係照原本作成。
不得再抗告。
中　　華　　民　　國　　111 　年　　11　　月　　3 　　日
                                  書記官  陳科維
附表：（時間：民國；金額：新臺幣）
   發票日 票面金額 到期日 票據號碼 111年2月24日 60萬元 111年3月24日 CH0000000